臺灣高等法院民事裁定
111年度國再字第2號
再審原告即
聲  請  人  李耀華  
再審被告即
相  對  人  新北市政府警察局

法定代理人  黃宗仁  
再審被告即
相  對  人  交通部公路總局台北區監理所

法定代理人  梁郭國  
上列當事人間請求國家賠償再審之訴事件，再審原告即聲請人對
於中華民國101年8月8日最高法院101年度台上字第1188號確定裁
定及101年2月22日本院100年度上國易字第22號確定判決，聲請
再審及提起再審之訴，本院裁定如下：
    主  文
再審之訴及聲請均駁回。
再審訴訟費用由再審原告即聲請人負擔。
    理  由
一、按再審之訴，專屬為判決之原法院管轄。對於審級不同之法
    院就同一事件所為之判決，提起再審之訴者，專屬上級法院
    合併管轄。但對於第三審法院之判決，係本於第496條第1項
    第9款至第13款事由，聲明不服者，專屬原第二審法院管轄
    。民事訴訟法第499條定有明文。又裁定已經確定，而有第4
    96條第1項或第497條之情形者，得準用本編之規定，聲請再
    審。民事訴訟法第507條亦有明定。本件再審原告即聲請人
    對於民國101年8月8日最高法院101年度台上字第1188號第三
    審確定裁定（下稱系爭確定裁定）及101年2月22日本院就同
    一事件所為100年度上國易字第22號確定判決（下稱系爭確
    定判決，與系爭確定裁定合稱系爭確定裁判），本於民事訴
    訟法第496條第1項第12款事由，聲明不服，應專屬本院管轄
    ，先予敘明。
二、次按再審之訴，應於30日之不變期間內提起。前項期間，自
    判決確定時起算，判決於送達前確定者，自送達時起算；其
    再審之理由發生或知悉在後者，均自知悉時起算。但自判決
    確定後已逾5年者，不得提起。以第496條第1項第5款、第6
    款或第12款情形為再審之理由者，不適用前項但書之規定。
    民事訴訟法第500條定有明文。又提起再審之訴，應以訴狀
    表明再審理由及關於再審理由並遵守不變期間之證據。此見
    民事訴訟法第501條第1項第4款規定即明。如未表明者，其
    再審之訴即屬不合法，毋庸命其補正，逕予駁回之 (最高法
    院60年台抗字第538號、70年台再字第35號判例參照) 。前
    揭規定，依民事訴訟法第507條規定，於對於確定裁定聲請
    再審者，準用之。所謂表明再審理由，必須指明確定裁判有
    如何合於法定再審事由之具體情事始為相當，倘僅泛言有何
    條款之再審事由，而無具體情事者，仍難謂已合法表明再審
    事由。既未合法表明再審事由，即為無再審之事由，性質上
    無庸命其補正。
三、本件再審原告即聲請人對於系爭確定裁定及系爭確定判決，
    分別聲請再審及提起再審之訴，惟查，再審原告即聲請人在
    系爭確定判決確定前，對之不服，提起第三審上訴，經最高
    法院於101年8月8日以系爭確定裁定駁回上訴。再審原告即
    聲請人於111年4月12日雖以民事訴法第496條第1項第12款情
    形為再審理由，提起本件再審之訴及聲請，然觀其再審理由
    ，略謂：伊發現106年6月2日司法院大法官釋字第749號解釋
    之新證據，可證明臺北縣政府警察局交通大隊98年1月6日函
    及交通部公路總局台北區監理所98年3月4日裁決書侵害伊受
    憲法第15條、第22條保障之工作權及自由權，且不符合比例
    原則云云。核其內容，顯與民事訴訟法第496條第1項第12款
    所定：「當事人發現就同一訴訟標的在前已有確定判決或和
    解、調解或得使用該判決或和解、調解者。」之再審事由無
    涉，其僅泛言有民事訴訟法第496條第1項第12款之再審事由
    ，而無具體情事，難謂已合法表明再審理由。且觀諸再審原
    告即聲請人提出之證據，包括：新北市政府警察局交通警察
    大隊拒絕賠償理由書、交通部公路總局臺北區監理所函、系
    爭確定裁定、臺北縣政府警察局函、交通部公路總局臺北區
    監理所違反道路交通管理事件裁決書、司法院令、民事起訴
    狀、臺灣板橋地方法院自行收納款項統一收據、本院自行收
    納款項收據、最高法院自行收納款項統一收據及台北市稅捐
    稽徵處函等（見本院卷第7至39頁），均與主張之民事訴訟
    法第496條第1項第12款所定再審事由無關，且無足以釋明再
    審原告即聲請人於知悉前揭再審事由後，於30日之不變期間
    內提起本件再審之訴及聲請，難認其已合法表明關於再審理
    由及遵守不變期間之證據。依照前開說明，本件再審之訴及
    聲請，均非合法，應予駁回。
四、爰裁定如主文。
中　　華　　民　　國　　111 　年　　4 　　月　　21　　日
                  民事第十四庭
                        審判長法　官  蔡和憲
                              法　官  周珮琦
                              法　官  周群翔
正本係照原本作成。
如不服本裁定，應於收受送達後10日內向本院提出抗告狀，並應
繳納抗告費新臺幣１千元。
中　　華　　民　　國　　111 　年　　4 　　月　　21　　日

                              書記官  秦千瑜